臺灣高等法院高雄分院刑事裁定
                                    110年度毒抗字第472號
抗  告  人
即  被  告  陳春生


上列抗告人因聲請觀察勒戒案件，不服臺灣高雄地方法院中華民
國110年10月26日裁定(110年度毒聲字第1050號)，提起抗告，本
院裁定如下：
    主  文
抗告駁回。
    理  由
一、本件抗告意旨略以：抗告人即被告陳春生（下稱被告）遭檢
    察官撤銷緩起訴處分，並未合法送達被告，被告自無從聲明
    再議；原審開庭被告辯解近期並未吸毒，原審不予採信， 
    亦未說明理由云云。
二、民國 109年7月15日增訂施行之毒品危害防制條例第35條之1
    第1款及第2款前段規定，施行前犯第10條之罪之案件，於修
    正施行後，偵查中，由檢察官依修正後規定處理；審判中，
    由法院依修正後規定處理。是犯第10條之罪者，不論係修正
    前後，均應依新法規定處理。又按犯毒品危害防制條例第10
    條之罪者，檢察官應聲請法院裁定，令被告入勒戒處所觀察
    、勒戒，其期間不得逾 2月；依前項規定為觀察、勒戒或強
    制戒治執行完畢釋放後，3年後再犯第10條之罪者，適用本
    條前2項之規定，毒品危害防制條例第20條第1項、第3項分
    別定有明文。而上開所謂「3年後再犯」，只要本次再犯（
    不論修正施行前、後）距最近1次觀察、勒戒或強制戒治執
    行完畢釋放，已逾3年者，即該當之，不因其間有無犯第10
    條之罪經起訴、判刑或執行而受影響（最高法院刑事大法庭
    109年度台上大字第3826號裁定意旨參照）。又毒品危害防
    制條例第24條之緩起訴所附戒癮治療之執行，係以社區醫療
    （機構外醫療體系）處遇替代監禁式治療，使施用毒品者得
    繼續正常家庭及社會生活，尚非集中於勒戒處所，受監所矯
    正、管理，仍難脫其「收容」或「處罰」外觀者，所可比擬
    ，於機構外之戒癮治療難達其成效時，再施以機構內之強制
    處遇，亦屬循序漸進之合理矯正方式。而依毒品危害防制條
    例第24條第2 項之規定，若撤銷緩起訴處分後，係由檢察官
    依法「繼續偵查或起訴」（與修正前所定之「依法追訴」不
    同），亦即仍有現行條文第20條觀察、勒戒（強制戒治）制
    度之適用，俾利以機構內之處遇方式協助其戒除毒癮，同時
    仍再得為不同條件或期限之多元附條件緩起訴處分，法既無
    明文「戒癮治療執行完畢3 年內再犯，檢察官即應起訴」之
    規定，則戒癮治療之緩起訴處分與「觀察、勒戒或強制戒治
    」之處遇已無法等同視之。是被告因施用毒品罪，經檢察官
    為附命戒癮治療之緩起訴處分確定，且已完成所命履行之戒
    癮治療，期滿未經撤銷，於毒品危害防制條例修正後，不得
    視為事實上已接受等同「觀察、勒戒或強制戒治」之處遇執
    行完畢，若戒癮治療並未完成，緩起訴經撤銷，更無從論以
    已有觀察、勒戒執行完畢之效果，均仍需先依修正後毒品條
    例第20條第1 項、第2 項規定進行「觀察、勒戒或強制戒治
    」程序，不得逕行起訴（最高法院109 年度台上大字第3536
    號裁定意旨揭示之多數說見解、最高法院110年度台非字第9
    8號判決意旨、110 年度台上字第2096號案件經由徵詢程序
    達成統一見解意旨參照）三、經查：㈠被告於108年10月9日1
    4時22分許為臺灣高雄地方檢察署（下稱高雄地檢署）觀護
    人室採尿人員採集尿液送驗，確呈嗎啡陽性反應，有台灣檢
    驗科技股份有限公司108年10月22日濫用藥物檢驗報告（檢
    體編號：000000000號）及高雄地檢署施用毒品犯尿液檢體
    監管紀錄表（尿液檢體編號： 000000000號）在卷可憑。足
    認被告確有於上開採尿時回溯72小時（不含公權力拘束期間
    ）內某時，在不詳地點，以不詳方式，施用海洛因無訛。
  ㈡又被告不曾接受觀察、勒戒或強制戒治，其前因施用毒品案
    件，經高雄地檢署檢察官以107年度毒偵字第3076號為緩起
    訴附命完成戒癮治療處分（下稱前案）自108年1月18日至11
    0年1月17日止，惟被告於緩起訴期間內再犯本件施用毒品行
    為，戒癮治療並未完成且前揭緩起訴期滿未經撤銷，本件施
    用毒品行為經高雄地檢署檢察官以108年度毒偵字第3330號
    為緩起訴附命完成戒癮治療處分（下稱本案），緩起訴期間
    自109年2月18日至111年2月17日止，惟被告於戒癮治療期間
    （即110年4月15日9時41分許）採驗尿液，檢驗結果呈可待
    因、嗎啡陽性反應，有違背緩起訴應遵守或履行事項之情事
    並經同署檢察官於110年6月21日撤銷上開緩起訴處分，於11
    0年7月11日合法送達撤銷緩起訴處分書，被告並未聲請再議
    ，撤銷緩起訴處分即確定，故被告並未完成戒癮治療期程等
    情，業經原審核閱全卷資料無誤，並有上開檢察官緩起訴處
    分書、撤銷緩起訴處分書、送達證書、臺灣高等法院被告前
    案紀錄表等件在卷可參。被告前既未曾因施用毒品，經觀察
    、勒戒或強制戒治，且被告所受之附命緩起訴處分，其戒癮
    治療尚未完成，戒癮治療無論是否執行完畢，均無從認被告
    事實上已接受等同「觀察、勒戒或強制戒治」執行完畢之處
    遇，本次應屬被告之「初犯」。依上開說明，原審因認檢察
    官之聲請為正當，而依毒品危害防制條例第20條第1 項之規
    定，裁定被告施用第一級毒品，令入勒戒處所觀察、勒戒，
    其期間不得逾2 月，經核並無不合。
四、被告雖以前詞提起抗告，而指摘原裁定不當，然被告前因施
    用毒品案件，經高雄地檢署檢察官以108年度毒偵字第3330
    號為緩起訴處分確定，緩起訴期間自109年2月18日起至111
    年2月17日止。茲因被告於110年4月15日9時41分許，經高雄
    地檢署觀護人採集其尿送驗結果，呈可待因、嗎啡陽性反應
    ，有違背預防再犯所為之必要命令之事實，違背刑事訴訟法
    第253條之2第1項第8款之規定，經爰依職權撤銷原處分，有
    該署110年度撤緩字第246號處分書可按，該署將該處分書按
    址送達被告住所高雄市○○區○○里○○路00號，因未獲會晤被告
    ，亦無受領文書之同居人或受僱人，而在110年7月1日將該
    送達文書寄存於高雄市政府警察局鼓山分局旗津分駐所，並
    制作送達通知書黏貼於受送達人住居所門首，以為送達；又
    寄存送達，自寄存之日起，經10日發生效力；刑事訴訟法第
    62條準用民事訴訟法第138條第1項、第2項規定至明。倘應
    送達被告之處分書經合法寄存送達，即應依上述規定起算再
    議期間，除應受送達人如於寄存送達發生效力前領取寄存文
    書者，應以實際領取時為送達之時外，於寄存送達發生效力
    後，不論應受送達人何時領取或實際有無領取，於合法送達
    之效力均不生影響（最高法院109年度台抗字第698號裁定意
    旨參照），是被告辯稱未收受該撤銷緩起訴處分書云云；惟
    該處分書在110年7月1日寄存送達於其住居所所在之警察機
    關，並自寄存之日起，經10日發生合法送達效力，被告未於
    合法送達後之10日內聲明再議，該處分書業已確定，有高雄
    地檢署撤銷緩起訴處分書、送達證書在卷足憑(見高雄地檢
    署110年度撤緩字第246號卷)，是原裁定經核並無不合，被
    告抗告為無理由，應予駁回。
據上論結，應依刑事訴訟法第412 條，裁定如主文。
中　　華　　民　　國　　110 　年　　12　　月　　9 　　日
                  刑事第二庭    審判長法  官 孫啓強
                                      法  官 鄭詠仁
                                      法  官 周賢銳
以上正本證明與原本無異。
不得再抗告。
中　　華　　民　　國　　110 　年　　12　　月　　9 　　日
                                      書記官 梁美姿